【裁判字號】    90,交上易,149
【裁判日期】    900802
【裁判案由】    過失傷害
【裁判全文】
臺灣高等法院刑事判決                            九十年度交上易字第一四九號
    上  訴  人  臺灣桃園地方法院檢察署檢察官
    被      告  甲○○
右上訴人因被告過失傷害案件，不服臺灣桃園地方法院八十九年度交易字第三九二號
，中華民國九十年二月十四日第一審判決（起訴案號：臺灣桃園地方法院檢察署八十
九年度偵字第七二九五號）提起上訴，本院判決如左：
    主  文
原判決撤銷。
甲○○從事業務之人，因業務上之過失致人於死，處有期徒刑陸月，如易科罰金，以
佰元折算壹日。
    事  實
一、甲○○平日以駕駛自用小貨車載運貨物為業，為從事業務之人。民國八十九年四
    月五日中午，甲○○駕駛ＦＢ－四六二七號自用小貨車，沿桃園縣龜山鄉○○路
    往台北方向之快車道行駛。當天中午十二時二十分許，行經桃園縣龜山鄉○○路
    一段一六０二號前設有快慢車道及行車速限四十公里之路段時，本應遵守行車速
    限之規定，另在快慢車道間變換車道時，亦應注意安全距離。而當時天陰、日間
    自然光線、路面潮濕、無缺陷、無障礙物，並無不能注意之情事。適有張廷民騎
    乘ＱＢ０－六三一號輕型機車同向行駛於右側慢車道上。甲○○竟疏於注意，猶
    以時速五、六十公里超速行駛，復於變換至右側慢車道時，未保持安全距離，致
    自用小貨車右前方自後撞及張廷民機車，使張廷民人車倒地，因而受有嚴重頭部
    外傷併顱內出血之傷勢，呈現深度昏迷狀況，及至九十年五月七日，因傷重不治
    死亡。
二、案經張廷民之兄乙○○訴由桃園縣警察局移請臺灣桃園地方法院檢察署檢察官偵
    查起訴。
    理  由
一、訊據被告甲○○固坦承平日以駕駛自用小貨車載送貨物為業，並於八十九年四月
    五日中午十二時二十分許，駕駛自用小貨車以時速五十至六十公里行經桃園縣龜
    山鄉○○路○段一六０二號前時，與被害人張廷民騎乘之機車發生碰撞，致被害
    人受傷死亡等情，然矢口否認有過失致死犯行，辯稱：當時自用小貨車係行駛在
    桃園縣龜山鄉○○路之內側車道，被害人則騎乘機車同向駛於外側車道上，因前
    方一輛小客車欲行超車，乃駛至被害人機車行駛之外側車道上，後發現該車道另
    有一部汽車在前行駛，即緊踩剎車，致被害人機車駛往內側車道閃避時，擦撞自
    用小貨車倒地等語。惟查：
（一）依卷附處理警員鄭光評於案發後拍攝被告自用小貨車之照片所示，被告自用小
      貨車係右前車門凹陷及右前方向燈破損。倘果真如被告所稱，被害人機車係為
      閃避前方小客車，於駛入內側快車道時，擦撞被告之自用小貨車，以當時二車
      平行行駛之狀態，被告自小貨車右前方向燈自不可能遭被害人機車撞及毀損。
      顯見被告辯稱係被害人機車為閃避前車，於駛入內側快車道時擦撞自用小客車
      ，要非屬實。
（二）依現場照片所示，被害人機車倒地位置，係於肇事路段外側慢車道中間處；被
      告於本院調查時亦坦承被害人倒地位置即機車倒地位置。而被告自用小貨車則
      停放於被害人機車右後方之慢車道處。雖被告於本院調查時辯稱：與被害人機
      車發生碰撞後，為避免被害人遭後方來車撞及，乃將自用小客車倒退停置被害
      人後方，藉以擋住被害人。然被告於警訊中係供稱：「發生車禍後，我就立刻
      打電話叫救護車將傷患急救，因當時我知道撞到人了，所以我就將我的自小貨
      車緩緩的移到路邊。」及至偵查、原審第一次調查時，亦未曾提及將自用小貨
      車倒退停放於被害人後方之事，迨至原審第二次調查時，告訴人代理人請求訊
      問「被告自用小貨車何以停放於被害人機車後方」，被告始稱「係為保護被害
      人，乃將自用小客車倒退停置被害人後方，藉以擋住後方來車」。且一般汽車
      駕駛人於交通事故發生後，倘未肇事逃逸，均係立即停車，並下車察看人車損
      傷情形，同時保留現場。而被告於警訊、原審均自承當時車流量大，被告竟於
      見被害人人車摔倒在地後，猶於車流量大之情況下，將自用小貨車由內側快車
      道倒退，再駛至外側慢車道路邊停放，顯與常情有違。況被害人機車係橫倒於
      外側慢車道中央處，被告自用小貨車立即緊靠右側路邊護欄停放，亦無從擋住
      被害人後方來車。參以本院於調查時訊問被告「發生擦撞後，你如何處理？」
      被告仍稱：「發生擦撞後，我把車子停下來，趕快去把被害人扶起來，發現他
      沒有反應，就趕快報警了。」等情觀之，益見被告於肇事後，應係將自用小貨
      車開向右前方路邊停放無疑。被告辯稱：將自用小貨車倒退停放於被害人倒地
      位置之後方，藉以保護被害人，要無可採。
（三）被告自承案發時以時速五十至六十公里行駛於內側快車道，被害人機車亦同向
      併行於外側慢車道上，則被害人機車時速亦應達五十至六十公里。設被害人機
      車係自行擦撞被告自用小貨車，以二車當時時速均達五十至六十公里，並於快
      慢車道平行行駛，被害人機車自應彈向右側道路或路邊草叢，而無向前衝摔橫
      倒於外側慢車道中間處之理。依被害人機車係行駛於慢車道上，並於發生擦撞
      後，向前摔落慢車道上，已見被害人機車應係遭被告自用小貨車自後撞及所致
      。再依被告自用小貨車右前車門凹陷、右前方向燈破損之車損情形，被告自用
      小貨車應係右前車門、方向燈處自後撞及被害人機車。且本件肇事原因經臺灣
      省車輛行車事故覆議鑑定委員會鑑定結果，亦稱：「本案二車發生肇事地點係
      在張機車行向之慢車道上，故甲○○駕駛自小貨車，行經肇事地未在遵行之快
      車道行駛，而由快車道偏右駛出快慢車道分道邊線進入慢車道途中時，與在其
      右側同向直行之張機車發生擦撞之可能性較大。另林君酒後（警記）駕車與超
      速行駛（警訊車速約五十至六十公里，已超過當地四十公里），應可確定。」
      有該委員會九十年七月四月府覆議字第九○一○六五號函在卷為憑。足證本件
      應係被告駕駛自用小貨車於內側快車道向右變換至外側慢車道時，自後撞及正
行駛於慢車道之被害人機車至灼。
（四）綜上所述，本件確係被告駕駛自用小貨車於變換車道時，因未保持安全距離，
      自後方撞及被害人機車，被告辯稱被害人機車為閃避前車，自行擦撞駕駛之自
      用小貨車，要無可採。而被害人機車遭被告自用小貨車撞及倒地後，被害人因
      受有嚴重頭部外傷併顱內出血，致呈現深度昏迷狀態，終因心肺衰竭死亡，有
      診斷證明書、臺灣板橋地方法院檢察署相驗屍體證明書在卷可稽，被害人確遭
      被告駕駛自用小貨車自後撞及傷重死亡無訛。
二、按汽車在雙向二車道行駛時，在快慢車道間變換車道時，應注意安全距離，道路
    交通安全規則第九十七條第五款分別定有明文。而依卷附道路交通事故調查報告
    表所示，肇事路段係設有快慢車道，行車速限為四十公里，且當時天陰、日間自
    然光線、路面潮濕、無缺陷、無障礙物，並無不能注意之情事。被告竟疏於注意
    ，以時速五十至六十公里超速行駛，復於快車道變換至慢車道時，未保持安全距
    離，致撞及被害人機車，使被害人受傷後死亡，被告顯有過失；且被告過失與被
    害人死亡間復有因果關係。事證明確，被告犯行堪以認定。
三、查被告坦承於案發時，係以駕車為人載送貨物為業，且被告於肇事時確係駕駛自
    用小貨車，自屬從事業務之人。再被害人因本件車禍，業於九十年五月七日因傷
    重不治死亡。核被告所為，係犯刑法第二百七十六條第二項之業務過失致死罪。
    公訴人認被告構成刑法第二百八十四條第一項後段之過失致重傷罪，尚有未洽，
    起訴法條應予變更。被告行為後，刑法第四十一條已於九十年一月十日修正公布
    ，該條第一項規定：「犯最重本刑為五年以下有期徒刑以下之刑之罪，而受六個
    月以下有期徒刑或拘役之宣告，因身體、教育、職業、家庭之關係或其他正當事
    由，執行顯有困難者，得以一元以上三元以下折算一日，易科罰金。但確因不執
    行所宣告之刑，難收矯正之效，或難以維持法秩序者，不在此限」，被告所犯業
    務過失致死罪，最重本刑為五年以下有期徒刑，比較新舊法結果，上開法律之修
    正，以修正後有利於被告，依刑法第二條第一項前段規定，應適用裁判時即修正
    後之法律。
四、原審不察，認被告不構成犯罪，顯有違誤。公訴人上訴意旨，指摘及此，為有理
    由，自應由本院將原判決撤銷改判。爰審酌被告過失程度、平日素行、所生危害
    、犯後態度及現尚未與被害人家屬達成和解等一切情狀，量處如主文第二項所示
    之刑，以示懲儆。
據上論斷，應依刑事訴訟法第三百六十九條第一項前段、第三百六十四條、第三百條
、第二百九十九條第一項前段，刑法第二百七十六條第二項、第四十一條第一項前段
，罰金罰鍰提高標準條例第一條前段、第二條，判決如主文。
本案經檢察官李良忠到庭執行職務。
中      華      民      國      九十      年      八      月     二     日
                              臺灣高等法院交通法庭
                                  審判長法  官  陳  祐  輔
                                        法  官  蔡  國  在
                                        法  官  陳  國  文
右正本證明與原本無異。
如不服本判決應於收受送達後十日內向本院提出上訴書狀，其未敘述上訴之理由者並
得於提起上訴後十日內向本院補提理由書（均須按他造當事人之人數附繕本）。
                                        書記官  蔡  棟  樑
中      華      民      國     九十     年     八     月       二       日
附錄：本案論罪科刑法條全文
刑法第二百七十六條第二項：
因過失致人於死者，處二年以下有期徒刑、拘役或二千元以下罰金。
從事業務之人，因業務上之過失犯前項之罪者，處五年以下有期徒刑或拘役，得併科
三千元以下罰金。
從事業務之人，因業務上之過失犯前項之罪者，處五年以下有期徒刑或拘
役，得併科三千元以下罰金。


司法院資訊處製作；財團法人民間司法改革基金會備份。
